臺灣桃園地方法院民事判決　　　　　　 100年度訴字第1113號
原　　　告　沈源彬
訴訟代理人　王元勳律師
被　　　告　李志成
上列當事人間請求債務人異議之訴事件，於民國100 年12月13日
言詞辯論終結，本院判決如下：
    主      文
本院九十九年度司執字第七九七三九號給付票款強制執行事件對
原告所為之強制執行程序應予撤銷。
訴訟費用由被告負擔。
    事實及理由
一、原告起訴主張：被告前執臺灣臺北地方法院94年度票字第69
    55號本票強制執行裁定及確定證明書為執行名義，向本院聲
    請對原告所有如附表所示之不動產為查封拍賣程序（本院99
    年度司執字第79739 號，下稱系爭執行事件），惟被告所持
    上開本票裁定所載之本票票據乙紙（發票人：原告及沈士傑
    ，發票日93年12月26日，未載到期日，票據號碼：NO016159
    號，面額新臺幣180 萬元，下稱系爭本票）之請求權已罹於
    3 年時效而消滅，蓋被告之前手張添祝持有系爭本票並未於
    96年12月26日前對原告聲請強制執行，反於99年11月1 日將
    系爭本票債權讓與被告，而被告遲於同月17日始向本院聲請
    系爭執行事件，顯已逾時效期間，原告自得依民法第144 條
    第1 項及強制執行法第14條第1 項規定，主張系爭本票債權
    請求權，已罹於時效消滅，而拒絕給付。為此，爰提起本件
    異議之訴，並聲明：本院系爭執行事件就原告所有系爭不動
    產所為之強制執行拍賣程序，應予撤銷。
二、被告則以：按強制執行法第14條第1 項規定之債務人異議之
    訴，須主張執行名義成立後，有消滅或妨礙債權人請求之事
    由發生，始得為之。所謂消滅債權人請求之事由，係指足以
    使執行名義之請求權及執行力消滅之原因事實，如清償、提
    存、抵銷、免除、混同、債權之讓與、債務之承擔、解除條
    件之成就、和解契約之成立，或類此之情形，始足當之（最
    高法院94年度台上字第671 號判決可參）。然本件原告係主
    張系爭本票時效消滅，並不在其所引前揭判決範圍內。又原
    告所引最高法院93年度台上字第2329號及臺灣高等法院99年
    度台上字第89號判決，觀其該判決內容係因債權人曾提出強
    制執行，才有重新起算時效期間，然被告之前手張添祝已於
    時效消滅前聲請上開本票裁定，且從未提出強制執行聲請，
    自與前揭判決事實不符，原告明顯援引不當。是則，被告既
    然承受系爭本票債權，自應可依照權利提出強制執行，原告
    聲請撤銷系爭執行事件對系爭不動產之拍賣程序進行自無理
    由等語置辯。並聲明：駁回原告之訴。
三、兩造不爭執之事實：
  (一)訴外人張添祝前於94年1 月27日以執有原告共同簽發系爭本
    票經提示未獲付款為由，聲請臺灣臺北地方法院於94年1 月
    31日發給94年票字第6955號本票強制執行裁定，原告不服而
    提起抗告，嗣經臺灣高等法院以94年度抗字第749 號裁定駁
    回其抗告，而於94年4月18日確定。
  (二)被告與訴外人張添祝於99年11月1 日簽立債權讓與證明書，
    張添祝將前開對原告之本票債權全部（包含利息、違約金、
    遲延利息等）讓與被告，被告隨後於99年11月17日聲請本院
    系爭執行事件，對原告所有系爭不動產實施強制執行程序在
    案。
四、本件爭點：
    被告就系爭本票之票款請求權是否已罹於時效？原告請求撤
    銷系爭執行事件對系爭不動產所為之強制執行拍賣程序，是
    否有據？
（一）按票據上之權利，對本票發票人，自到期日起算；見票即
      付之本票，自發票日起算，3 年間不行使，因時效而消滅
      ；消滅時效，因請求而中斷；時效因請求而中斷者，若於
      請求後六個月內不起訴，視為不中斷。票據法第22條第1
      項、民法第129 條第1 項第1 款、第130 條分別定有明文
      。次按時效因請求而中斷，若於請求後六個月內不起訴，
      視為不中斷，為民法第130 條所明定。此之所謂起訴，對
      於已取得執行名義之債務，係指依同法第129 條第2 項第
      5 款規定與起訴有同一效力之開始強制執行或聲請強制執
      行而言。換言之，即對於已取得執行名義之債務，若於請
      求後6 個月內不開始強制執行，或不聲請強制執行，其時
      效視為不中斷（最高法院67年台上字第434 號判例參照）
      。經查，張添祝前有持系爭本票向臺灣臺北地方法院聲請
      強制執行（臺灣臺北地方法院94年度票字第6955號），經
      該院於94年1 月31日裁定准予強制執行，該裁定並於94年
      4 月18日確定等情，此為兩造所不爭，並有上開裁定及確
      定證明書等在卷可稽，惟查張添祝取得上開執行名義後，
      並未於請求後6 個月內開始強制執行，則揆諸上開規定及
      判例意旨，系爭本票債權之時效即未中斷，且系爭本票因
      未載有到期日，視為見票即付，其時效應自93年12月26日
      起算3 年，而本件被告於99年11月1 日自張添祝處受讓系
      爭本票債權後，遲至同月17日始聲請系爭執行事件，故認
      其就系爭本票債權所享有之請求權業已罹於時效，是原告
      主張被告之請求權罹於時效，即非無據。
（三）按執行名義成立後，如有消滅或妨礙債權人請求之事由發
      生，債務人得於強制執行程序終結前，向執行法院對債權
      人提起異議之訴；又執行名義無確定判決同一之效力者，
      於執行名義成立前，如有債權不成立或消滅或妨礙債權人
      請求之事由發生，債務人亦得於強制執行程序終結前提起
      異議之訴，強制執行法第14條第1 項前段、第2 項分別定
      有明文。所謂消滅債權人請求之事由，係指足以使執行名
      義之請求權及執行力消滅之原因事實，如清償、提存、抵
      銷、免除、混同、更改、消滅時效完成、債權之讓與、債
      務之承擔、解除條件之成就、和解契約之成立，或類此之
      情形，始足當之；而所謂妨礙債權人請求之事由，則係指
      使依執行名義所命之給付，罹於不能行使之障礙而言。查
      本件原告於系爭本票債權之執行名義成立後，確有票款請
      求權罹於時效之妨礙債權人即被告請求之事由發生，揆諸
      前揭規定，原告請求撤銷本院99年度司執字第79739 號給
      付票款事件對原告之強制執行程序，洵屬有據。至被告辯
      稱時效消滅並非強制執行法第14條第1 項消滅債權人請求
      之事由，並不足採。
五、綜上所述，本件被告對於原告就系爭本票之票款請求權業已
    罹於時效，原告主張時效抗辯，並依強制執行法第14條第1
    項之規定，聲請撤銷本院99年度司執字第79739 號給付票款
    強制執行事件對於原告之執行程序，洵屬有理，應予准許。
六、訴訟費用負擔之依據：民事訴訟法第78條。
中    華    民    國   100    年    12    月    27    日
                  民事第一庭  法  官  華奕超
上為正本係照原本作成。
如對本判決上訴，須於判決送達後20日內向本院提出上訴狀。
中    華    民    國   100    年    12    月    27    日
                              書記官  谷貞豫
┌───────────────────────────────────────────┐
│附表：                                                                                │
├─┬───────────────────┬─┬───────────┬────┬──┤
│編│ 土         地          坐          落│地│面                  積│權利範圍│備註│
│  ├───┬────┬────┬─────┤  ├───────────┤        │    │
│號│縣  市│鄉鎮市區○  段    │地號      │目│平方公尺              │        │    │
├─┼───┼────┼────┼─────┼─┼───────────┼────┼──┤
│01│桃園縣│中壢市  │富台    │393       │建│104.37                │ 全  部 │    │
├─┼───┼────┴────┼─────┴─┼───────────┼────┼──┤
│編│建  號│  建  物  門  牌  │ 建物坐落地號 │ 建物面積（平方公尺） │權利範圍│備註│
│號│      │                  │              │                      │        │    │
├─┼───┼─────────┼───────┼───────────┼────┼──┤
│01│266   │桃園縣中壢市○○街│同縣市○○段39│1樓層：30.22          │ 全  部 │    │
│  │      │12巷66號          │3地號         │2樓層：32.02          │        │    │
│  │      │                  │              │合 計：62.24          │        │    │
├─┼───┼─────────┼───────┼───────────┼────┼──┤
│02│2134  │桃園縣中壢市○○街│同縣市○○段39│1樓層：63.06          │ 全  部 │增建│
│  │      │12巷66號          │3地號         │2樓層：37.04          │        │    │
│  │      │                  │              │3樓層：67.10          │        │    │
│  │      │                  │              │合 計：167.2          │        │    │
│  │      │                  │              │附屬建物（陽台）：5.04│        │    │
└─┴───┴─────────┴───────┴───────────┴────┴──┘